臺灣高雄地方法院刑事判決　　　　　 96年度交簡上字第124號
上　訴　人
即　被　告　甲○○
上列上訴人因過失傷害案件，不服臺灣高雄地方法院交通法庭96
年度交簡字第1171號第一審判決（聲請簡易判決處刑案號：臺灣
高雄地方法院檢察署96年度調偵字第208 號），提起上訴，本院
判決如下：
    主  文
原判決撤銷。
甲○○因過失傷害人，處拘役貳拾日，如易科罰金，以新台幣壹
仟元折算壹日。減為拘役壹拾日，如易科罰金，以新台幣壹仟元
折算壹日。
    事  實
一、甲○○考領有普通小型車駕駛執照，於民國95年9 月4 日12
    時30分許，將其所駕駛車牌號碼0259-KC 號自小客車停放在
    高雄市○○○路74號前，其本應注意汽車停車時，不得併排
    停車，且應注意停車向外開啟車門時，應注意行人、車輛，
    並讓其先行。而依當時天候晴、日間有自然光線、柏油路面
    乾燥、無缺陷或其他障礙物、視距良好且依其智識、能力亦
    無不能注意之情事，竟疏未注意同向後方有無來車，隨即貿
    然開啟左前車門，適乙○○○騎乘車號UZV-847 號機車沿復
    興一路南向北慢車道行駛經過該處時閃避不及，而撞擊前開
    車門後倒地，並因此受有左脛骨骨折之傷害。甲○○於肇事
    後，立即下車處理，且向據報前往處理之員警告知肇事經過
    情形，並自首而接受裁判。
二、案經被害人乙○○○訴由臺灣高雄地方法院檢察署檢察官偵
    查起訴。
    理  由
一、上開犯罪事實，業據上訴人即被告甲○○於本院審理時坦承
    不諱，核與證人即告訴人乙○○○於警詢、偵查中指述之情
    節相符，復有道路交通事故現場圖、道路交通事故調查報告
    表、交通事故談話紀錄表及照片5 幀、診斷證明書在卷可稽
    ；另按汽車停車時，不得併排停車；汽車臨時停車或停車，
    開啟或關閉車門時，應注意行人、其他車輛，並讓其先行，
    道路交通安全規則第112 條第1 項第10款、第3 項分別定有
    明文。被告既考領普通小型車駕駛執照，對於上開規定，應
    知之甚稔。而依上開道路交通事故調查報告表（一）及現場
    照片所示，案發當時天候晴、日間有自然光線、柏油路面乾
    燥、無缺陷或其他障礙物、視距良好，由當時情形及被告智
    識能力觀之，被告並無不能注意之情形，竟疏未注意上開規
    定，於開啟該車左前車門之際，疏未注意後方來車，即貿然
    開啟車門，致告訴人所騎乘機車閃避不及，而與被告之左前
    車門發生擦撞，肇致本件事故，其駕駛行為顯有過失甚為明
    確。又告訴人因本件車禍受有如事實欄所載之傷害，復有高
    雄醫學大學附設中和紀念醫院診斷證明書1 紙在卷可憑（見
    96年度他字第9008號卷第3-1 頁），是被告之過失行為與告
    訴人傷害間顯有相當因果關係。事證明確，被告過失傷害犯
    行，堪予認定。
二、核被告所為，係犯刑法第284 條第1 項之過失傷害罪。又被
    告於肇事後停留現場，於前來處理之警員查知犯罪前，即主
    動表明係肇事者，並願意接受調查裁判，此有高雄市政府警
    察局交通事故談話紀錄表在卷可憑（見96年度他字第9008號
    卷第7 頁反面），堪認符合自首之要件，且無不應據以減輕
    其刑之事由存在，爰依刑法第62條前段之規定減輕其刑。爰
    審酌被告明知併排停車足以危害過往人車之通行安全，竟疏
    未注意後方來車而貿然開啟車門，致告訴人閃避不及，追撞
    車門而受有左脛骨骨折之傷害，造成其身體上之損害及精神
    上之痛苦非輕，自應受有相當之刑事非難；惟念其犯後坦承
    全部犯行，態度尚佳，且於本院審理時已與告訴人達成和解
    ，賠償告訴人損失，降低損害，犯後態度尚可，復衡其過失
    之程度等一切情狀，酌情量處如主文所示之刑，並斟酌被告
    所犯情節、告訴人所受傷勢等情狀，諭知以新臺幣1, 000元
    折算1 日為易科罰金之折算標準，以資懲儆。
三、原審以事證明確，予以論罪科刑，固非無見。惟查：(一)原審
    於理由欄敘明審酌被告車禍發生後未與告訴人達成和解而量
    刑，但被告事後已與告訴人達成和解，有本院和解筆錄1 紙
    在卷可稽（見本院96年度交簡上附民字第16號卷），原判決
    對此有利於被告事項未及審酌，實有未恰。(二)另按犯罪在中
    華民國96年4 月24日以前者，除本條例另有規定外，經判處
    有期徒刑、拘役或罰金者，減其刑期或金額2 分之1 （中華
    民國96年罪犯減刑條例第2 條第1 項第3 款參照）；又按依
    本條例應減刑之罪，未經判決確定者，於裁判時，減其宣告
    刑。依其前項規定裁判時，應於判決主文同時諭知其宣告刑
    及減得之刑（中華民國96年罪犯減刑條例第7 條參照）。被
    告行為後，中華民國96年罪犯減刑條例於96年6 月15日通過
    ，於96年7 月16日施行，是被告所犯刑法第284 條過失傷害
    罪，其犯罪時間在96年4 月24日以前，悉合於減刑條件，於
    裁判時併減其宣告刑。是被告以原審量刑過重為由，提起上
    訴，為有理由，應由本院將原判決撤銷改判。
四、又被告前於93年間，曾因詐欺案件，經本院判處有期徒刑6
    月，於94年3 月22日易科罰金執行完畢，故不符合緩刑之要
    件，爰不予宣告緩刑，附此敘明。
據上論斷，應依刑事訴訟法第455 條之1 第3 項、第369 條第1
項前段、第364 條、第299 條第1 項前段，刑法第284 條第1項
前段、第62條前段、第41條第1 項前段，刑法施行法第1 條之1
第1 項，中華民國96年罪犯減刑條例第2 條第1 項第3 款、第7
條第1項 、第2 項、第9 條，判決如主文。
本案經檢察官劉慕珊到庭執行職務。
中　　華　　民　　國　　96　　年　　8 　　月　　7 　　日
                  交通法庭      審判長法  官  李淑惠
                                      法  官  林俊寬
                                      法　官  張茹棻
以上正本證明與原本無異。
本判決不得上訴。
中　　華　　民　　國　　96　　年　　8 　　月　　7 　　日
                                      書記官  陳惠玲
附錄本判決論罪之法條
刑法第284條第1項
因過失傷害人者，處6 月以下有期徒刑、拘役或500 元以下罰金
，致重傷者，處1 年以下有期徒刑、拘役或500 元以下罰金。
